臺灣臺南地方法院刑事判決　　　　　　　　　　　　九十一年度南簡上字第五九號
　　上　訴　人　臺灣臺南地方法院檢察署檢察官
　　上　訴　人
　　即　被　告　丙○○
右列上訴人因賭博案件，不服本院九十一年度新簡字第三六號中華民國九十一年二月
二十日第一審判決（聲請案號：九十一年度偵字第一四六七七號），提起上訴，本院
管轄之第二審合議庭判決如左：
    主  文
原判決撤銷。
丙○○損壞他人之茶壺、茶罐各壹只，處拘役貳拾日，如易科罰金，以參佰元折算壹
日。
    事  實
一、丙○○因與甲○○有債務糾紛，於民國（下同）九十年六月二日晚間二十時三十
    分許，前往台南縣永康市○○○路二四六號甲○○住處催討債款，適甲○○與友
    人戊○○等人在客廳泡茶，而丙○○一進入屋內即與甲○○因欠款引發口角爭執
    ，詎其竟基於毀損甲○○屋內物品之犯意，突用手撥掃置於客廳茶几上之陶製茶
    壺一只，被掃落之茶壺再碰撞置於桌旁之茶罐一只，致該茶壺及茶罐均因破損而
    不堪使用，而足生損害於甲○○。
二、案經甲○○訴由台南縣警察局永康分局移送台灣台南地方法院檢察署檢察官聲請
    簡易判決處刑。
    理  由
一、訊據被告丙○○固不否認有於右揭時地前往告訴人甲○○住處與之理論債務問題
    ，以及當日有茶具等物因其行為而遭受破損等事實，惟矢口否認其有何故意毀損
    之犯行，辯稱：伊當日主要去向告訴人取回先前他向伊借用之監視器，同時問他
    何以其將房屋過戶給伊後，仍自行向該房屋之承租人收取房租，致伊無法收取房
    租，雙方談得不太高興，伊即重壓桌面，致桌上茶壺不慎跌落地面而破損，雖告
    訴人之妻隨即報警處理，惟告訴人於警員前來處理時，隨即表示伊係不小心弄破
    的，他無意追究云云。惟查，右揭事實，業據告訴人於警訊、檢察官偵訊及本院
    調查時始終指訴一致，核與證人戊○○經本院隔離訊問後之證述情節（見本院九
    十一年四月二十三日訊問筆錄）相符，並有遭毀損茶壺、茶罐各一只之照片二張
    附於警卷可證，而證人即據報前往現場處理之警員乙○○於本院調查時亦證稱：
    「到達後，我詢問被害人即告訴人甲○○後，經其告知被告因金錢糾紛弄壞了告
    訴人的茶壺，被告丙○○說他不是故意的。雙方各執一詞，我告知被害人，要他
    提出壹個價格，或經過鑑定後，提出一個價格給被告賠償，因為夜晚，沒有辦法
    找到鑑定人。：：那時，大家坐下來談，談了一會兒，雙方情緒比較緩和後，我
    又問被害人是否要提出告訴，被害人說，朋友一場，他不要被告賠了，也不提出
    告訴。我便告訴他們，如果不提出告訴，我就要離開了。後來，我請被告先行離
    開，因為我怕我如果先走，雙方會再起衝突。」等語（見本院九十一年五月一日
    訊問筆錄），則由警員證述情節觀之，告訴人當日確有因被告之滋事行為報警，
    告訴人並明確告知警員茶具係被告之毀損行為所致，俟因警員從中緩和雙方情緒
    ，告訴人始暫行打消告訴之意，依此，設若被告果無故意毀損犯行，告訴人又何
    須即刻報警處置？而警員調解後，何以告訴人僅係暫不提出告訴，而非如被告所
    陳前開物品之破損純係其過失行為所致？是被告逕以前詞置辯，顯屬事後卸責之
    詞，要無足取。準此，本件事證明確，被告犯行堪以認定，自應依法論科。
二、又公訴意旨另以：被告復承上開概括犯意，於九十年五月二日晚間二十一時許，
    在台南縣永康市○○○路二四六號告訴人甲○○住處，毀損告訴人置於桌上之陶
    製茶皿一只，因認被告亦連續涉有刑法第三百五十四條之毀損罪嫌等情。惟按告
    訴乃論之罪，其告訴應自得為告訴之人知悉犯人時起，於六個月內為之，刑事訴
    訟法第二百三十七條第一項，亦定有明文。經查，告訴人係於九十年十一月十二
    日至台南縣警察局永分局大橋派出所對被告丙○○提出毀損告訴，指稱被告先於
    九十年五月二日至其住處毀損其所有之陶製茶皿一只，嗣後又於九十年六月二日
    在其住處毀損其所有之茶壺、茶罐各一只等情，有警製之告訴人當日告訴之偵訊
    筆錄一份附卷可佐，則揆諸前揭刑事訴訟法第二百三十七條第一項規定，被告被
    訴於九十年五月二日之毀損行為部分，於告訴人提起告訴之時，已逾六個月之法
    定告訴期間，而屬不得告訴之案件，參以告訴人於本院調查時，亦陳稱：被告於
    九十年五月二日那次一進入伊住處，就要打伊，揮拳過來，伊閃了一下，被告力
    道過大，趴了下去才毀損到該茶皿等語（見本院九十一年四月二十三日訊問筆錄
    第三頁），由是觀之，被告本意原係欲毆打告訴人而非毀損告訴人住處之物品，
    則縱認被告於九十年五月二日有損壞告訴人所有之茶皿一只，顯難認其有何毀損
    之故意，乃至於其於九十年五月二日毀損當時，已有計畫或預見其後將再度毀損
    告訴人住處其他物品之連續犯意存在！是此，告訴人告訴被告於九十年五月二日
    之毀損行為顯未經合法告訴，本應依刑事訴訟法第三百零三條第三款之規定諭知
    不受理，惟公訴意旨認此部分與前開有罪部分有裁判上一罪之關係，爰不另為不
    受理之諭知。
三、核被告丙○○所為，係犯刑法第三百五十四條之毀損罪。原審以被告犯行明確，
    依法論罪科刑，固非無見，惟查：（一）被告於九十年六月二日所毀損之物品共
    有茶壺、茶罐各一只，其中被毀損之茶壺價值高達新台幣一萬五千元一節，業據
    證人即茶壺藝品商丁○○於本院調查時結證明確（見本院九十一年五月二十二日
    訊問筆錄），則被告所毀損之物頗為貴重，然其犯後並無悔意，迄今仍未賠償告
    訴人任何損害或與告訴人達成賠償和解，但原審僅判處被告罰金三千元，尚屬過
    輕；（二）至被告被訴於九十年五月二日之毀損行為，則未經合法告訴，理由已
    如前述，然原審仍據以論罪科刑，即顯非適法。是此，公訴人上訴意旨指陳原審
    量刑過輕，為有理由；至被告上訴意旨否認犯罪而指摘原判決不當，雖無足取，
    惟被告被訴九十年五月二日之毀損行為既未經原審詳查，則原判決即有可議，自
    應由本院將原判決予以撤銷改判。爰審酌被告並無受有期徒刑以上之前科素行、
    併其實施本件犯行之動機、目的、手段、對告訴人所生財物之損害及其犯後態度
    ，且其迄今仍未賠償告訴人損害等一切情狀，量處如主文第二項所示之刑，及易
    科罰金之折算標準，以資儆懲。
據上論斷，應依刑事訴訟法四百五十五條之一第一項、第三項、第三百六十九條第一
項前段、第三百六十四條、第二百九十九條第一項前段，刑法第三百五十四條、第四
十一條第一項前段，罰金罰鍰提高標準條例第一條前段、第二條，判決如主文。
本案經檢察官李白松到庭執行職務。
中      華      民      國    九十一    年      六      月     十八     日
                              臺灣臺南地方法院刑事第二庭
                                  審判長法  官  侯明正
                                        法  官  鄭燕璘
                                        法  官  林彥君
右正本證明與原本無異。
本件不得上訴。
                                        書記官  黃傳鈞
中      華      民      國    九十一    年      六      月     十八     日
附錄本案論罪科刑法條全文：
刑法第三百五十四條：
  毀棄、損壞前二條以外之他人之物，或致令不堪用，足以生損害於公眾或他人者，
  處二年以下有期徒刑、拘役或五百元以下罰金。
